臺灣高等法院臺南分院刑事判決
上　訴　人
即　被　告　戊 ○ ○
指定辯護　　本院公設辯護人　己 ○ ○
上列上訴人因被告偽造有價證券等案件，不服臺灣台南地方法院
92 年度訴字第1126號中華民國93年11月25日第一審判決（起訴
案號：臺灣台南地方法院檢察署九十二年度偵字第八四二○號）
，及移送併案審理（九十二年度偵緝字第二九八號、九十二年度
偵字第二一二三、五八一一號94年度偵字第132號），提起上訴
，本院判決如下：
    主  文
原判決撤銷。
戊○○連續意圖供行使之用，而偽造有價證券，處有期徒刑肆年。
偽造如附表一至四所示之本票共肆拾柒張均沒收。
    事  實
一、戊○○基於為自己不法所有意圖之概括犯意，明佑其無資力
    負擔大之互助會款，猶擔任會首邀集乙○、丁○○；丙○
    ○等人，於民國八十九年至九十一年間，在臺南縣善化鎮胡
    厝里烏橋四十號，召集如附表五所示之互助會，各互助會均
    採外標制，互助會召開期間、會員數及會員應繳交之會款均
    如附表五所示，而乙○、丙○○、丁○○、吳欣芝等人均為
    其互助會之會員，其等所參加之互助會均如附表五備註欄所
    示；詎戊○○於於告訴人乙○參加如附表五編號五之互助會
    時，偽造一份會員為十五人之互助會員名單交予告訴人乙○
    ，於附表五編號二之互助會單上虛列會員「盧進楠」、「王
    宗賢」、「黃誌勝」、「鄭吉堯」、「劉展如」等人，而於
    附表五編號三之互助會單虛列會員「盧進楠」、「張廷駿」
    等人，於附表五編號四之互助會單虛列會員「丙○○」，於
    附表五編號五之互助會虛列會員「郭麗琴」並冒標附表五編
    號六之會員「丁○○」、「林明琴」之互助會，並基於意圖
    供行使之用而偽造有價證券之概括犯意，於互助會進行期間
    ，親自或委請不知情之之他人分別以不同筆跡連續偽造如附
    表一、二、三所示之本票（偽造之印文、署名或指印均詳如
    附表一至三之備註欄所示）（被告就附表一編號九、附表二
    編號十九之本票，均係委請不知情之他人所開立），而於各
    該本票之發票日，佯稱係已標取互助會之人所交付之本票，
    並分別交予仍為活會之乙○、丙○○、丁○○、郭秀琴、吳
    欣芝、林明琴等人以連續行使之，並詐取仍為活會會員之乙
    ○、丙○○、丁○○、吳欣芝、林明琴等人之會款。嗣戊○
    ○於九十一年六、七月間即停止上開互助會之運作，而乙○
    、丙○○、丁○○、吳欣芝、林明琴等人分持戊○○所交付
    之如附表一、二、三所示之本票向各該本票之發票人進行催
    討後，始知該等本票均係偽造，計戊○○向乙○詐得新台幣
    （下同）九萬元（一萬元活會九次），向丙○○詐得五十三
    萬元（三萬元活會十五次，二萬元活會四次），向丁○○詐
    得二十四萬元（三萬元活會八次）。
二、戊○○亦承其上開之概括犯意，於參加由吳英花（即吳佩嬬
    ）所召集如附表六所示之互助會時，標取會款後並偽造如附
    表四所示之本票（偽造之印文、署名均詳如附表四之備註欄
    所示），交付予吳英花以行使之，嗣因戊○○未繼續繳交會
    款而查獲上情，戊○○向吳佩嬬詐得死會會款一十四萬九千
    元。
三、案經乙○、丙○○、丁○○、郭麗琴、吳佩嬬訴由臺灣臺南
    地方法院檢察署檢察官偵查起訴及移送併辦。
    理    由
一、訊據被告戊○○於本院審理時自承伊確有偽造如附表一至四
    之本票並持之以行使等情不諱，惟辯稱：「本票是我用盧進
    楠、王宗賢、黃誌勝、鄭吉堯、劉展如等人名義簽的，但我
    並沒有偽造有價證券的意思。」，「確實有盧進楠、王宗賢
    、黃誌勝、鄭吉堯、劉展如這五人，他們是中途止會，我才
    中途攬下這個會。」，「（問：盧進楠、王宗賢、黃誌勝、
    鄭吉堯、劉展如，有授權給你開本票？）我當時都有詢問他
    們，他們說他們已經沒有跟會，由我處理，我是依照會的順
    序開票。」，「鄭吉堯名義的本票，我不清楚他有無授權我
    開票。」等語。（均見本院九十四年三月七日筆錄）
二、惟查前揭事實，業據告訴人乙○、丙○○、丁○○、郭麗琴
    於本院具結證述明確，並經證人張廷駿、黃碧珠、郭麗琴、
    張吉堯等人於偵查中證述綦詳，按被告以外之人於偵查中向
    檢察官所為之陳述，除顯有不可信之情況者外，得為證據。
    刑事訴訟法第159條之1規定甚明，證人張廷駿、黃碧珠、郭
    麗琴、張吉堯等人所稱，核與告訴人乙○、丙○○、丁○○
    、郭麗琴所稱相符，無不可信情況，應堪為證據。此外，並
    有如附表一至四所示之本票影本、附表五、六之互助會會單
    、證人丁○○與張廷駿之妻汪秀美之電話錄音譯文一份、及
    法務部調查局九十二年十一月二十七日調科貳字第○九二○
    ○四三○三五○號鑑定通知書在卷可稽，互核相符，足認被
    告確有偽造如附表一至四所示之本票並持之以行使。
三、被告雖以前揭情詞為辯，惟查盧進楠、王宗賢、黃誌勝、鄭
    吉堯、劉展如等人如真有參加被告所招互助會，惟既已中途
    止會脫離，則應已結清款項，與被告兩不相欠，不可能再同
    意被告以其名義簽發本票，交付其他會員而負擔債務，況會
    單中亦有盧進楠、黃麗珠、陳俊儒等人經告訴人丙○○、郭
    麗琴等人查證無法找出其人，經檢察官傳訊亦傳訊無著，有
    送達證書及調查期日報到單在九十二年偵字第4123號可憑，
    可見盧進楠、黃麗珠、陳俊儒等人應係虛列會員。被告犯行
    明確，應予依法論科。
四、被告於互助會單虛列會員，使告訴人等陷以錯誤，以為確有
    該等會員，而交付死會或活會會款，核被告所為，係犯刑法
    第339條第1項之詐欺取財罪，被告偽造如附表1、2、3、4之
    本票發票人名義簽發有價證券後持之以行使，核其所為，係
    犯刑法第二百零一條第一項之偽造有價證券罪。被告就附表
    一編號九（發票名義人為劉展如）、附表二編號十九（發票
    名義人為丙○○）之本票，均係委請不知情之他人所開立，
    被告戊○○為間接正犯。被告偽造有價證券後分別持以行使
    ，行使偽造有價證券之低度行為均為偽造之高度行為所吸收
    ，而偽造印章、印文、署名及指印均係偽造有價證券之階段
    行為，均不另論罪；被告先後多次詐欺、偽造有價證券之犯
    行，時間緊接，觸犯犯罪構成要件相同之罪名，顯係基於概
    括之犯意反覆為之，應依連續犯之規定各論以一罪，即連續
    詐欺罪、連續偽造有價證券罪，並加重其刑。至檢察官移送
    併案之被告偽造如附表二、三、四之本票並持之以行使之犯
    行，與檢察官起訴並論罪部分即偽造有價證券罪，具有連續
    犯之關係，屬裁判上一罪之同一案件，為起訴效力所及，本
    院自應依法一併加以審理。被告所犯詐欺、偽造有價證券罪
    間，有方法結果之牽連關係，為牽連犯，應從一重處斷。
五、公訴意旨另以：
　(一)被告戊○○於告訴人乙○參加如附表五編號五之互助會時，
  　偽造一份會員為十五人之互助會員名單交予告訴人乙○，於
    附表五編號二之互助會單上虛列會員「盧進楠」、「王宗賢
    」、「黃誌勝」、「鄭吉堯」、「劉展如」等人，於附表五
    編號二之互助會單虛列會員「盧進楠」、「王宗賢」、「黃
    誌勝」、「鄭吉堯」、「劉展如」等人，而於附表五編號三
    之互助會單虛列會員「盧進楠」、「張廷駿」等人，於附表
    五編號四之互助會單虛列會員「丙○○」，於附表五編號五
    之互助會虛列會員「郭麗琴」因認被告戊○○另涉有刑法第
    二百十條之偽造私文書罪嫌。
　(二)本件公訴人認被告戊○○涉有偽造私文書之犯行，係以被告
  　之自白、告訴人乙○之指訴，證人郭麗琴、丁○○等人之證
    述，及被告所製作並交付予告訴人乙○、如附表五編號五所
    示之互助會會單為證。
　(三)按犯罪事實應依證據認定之，無證據不得推定其犯罪事實，
  　又不能證明被告犯罪者，應諭知無罪之判決，刑事訴訟法第
    一百五十四條、第三百零一條第一項分別定有明文。次按刑
    法所處罰之偽造行為僅指「有形偽造」而已，即必須無製作
    權人，製作內容不實之文書始克當之。而我國民間互助會，
    係由會首招募會員參加而成立，互助會會單係會首應製作交
    與會員收執者，職是，被告乃有權製作之人，會單上所列會
    員之姓名，並非會員之署押，故會首在其有權制作之會單上
    縱有虛列他人姓名為會員，內容固然不實，亦與刑法第二百
    十條之偽造文書之要件不符，難以該罪相繩。是本件檢察官
    認被告於互助會單上虛列會員，觸犯偽造私文書罪嫌云云，
    揆諸前開說明，自有誤會。又被告就被訴偽造附表五編號五
    之互助會會單乙節，另辯稱：附表五編號五與編號六之互助
    會應係同一會，因告訴人乙○要求參加人數較少之互助會，
    伊才將附表編號六之互助會刪除五人，該五人之會由伊個人
    吸收，另交一份十五人之互助會會單予告訴人乙○，就告訴
    人乙○而言，是參加十五人的會，就其他人而言是參加二十
    人之互助會等語，經核對卷附之附表五編號五之互助會單之
    會員，除「王婉玲」（排序第十一輪次標會）、「戴宏政」
    （排序第十三輪次標會），二人係附表編號六之互助會單上
    所無之會員外，其餘之會員均為附表五編號六之互助會單所
    列之會員所包括，此有上開互助會單二紙在卷可稽（分見九
    十二年度發查字第六一號卷第九頁、九十二年度發查字第一
    四一○號卷第十二頁），況告訴人乙○亦不否認伊與被告的
    確是按照附表五編號五之十五人之互助會單在運作，而該互
    助會亦自九十一年一月五日即正常運作，係至九十一年九月
    輪由伊向被告標取互助會金時，被告始告知伊已止會，是就
    被告、告訴人及其他會員而論，被告均是與各會員按照被告
    所製作之互助會單在運作該互助會，是並無證據足認被告有
    何偽造私文書之犯行，被告所辯尚堪採信；又附表五所示之
    各互助會均採排序方式標會，並無所謂開標之程序，是被告
    亦無法另以偽造私文書標單之方式冒標，此部分即不再另論
    罪。是是被告並無偽造文書犯行可言。本件依調查所得證據
    尚不足以證明被告確有偽造私文書之犯行，此外，復查無其
    他積極證據足資證明被告有右述犯行，揆諸首開說明，犯罪
    尚屬不能證明，惟公訴意旨認被告涉犯偽造私文書之部分，
    與前揭論罪科刑之偽造有價證券罪部分為牽連犯關係，屬裁
    判上一罪，爰不另為無罪之諭知，併此敘明。
七、原審予以論罪科刑，固非無見，惟查；(一)被告虛列會員，使
    告訴人等陷於錯誤而交付金錢，又進而偽造本票，以作為擔
    保，係犯詐欺罪，與偽造有價證券為牽連犯，原審未察，遽
    認被告不成立詐欺罪，尚有未洽。(二)被詐金額應以活會計算
    ，原審以本票金額，即死會金額計算，亦有未洽。被告上訴
    ，否認犯罪，雖無理由，惟原判決既有可議，應由本院撤銷
    改判，爰審酌被告犯罪之動機、手段、所偽造之本票達四十
    七張之多，所生之危害非輕，等一切情狀，量處有期徒刑四
    年，以示懲儆。如附表一至四所示之偽造本票，不問屬於犯
    人與否，應依刑法第二百零五條宣告沒收。
據上論結，應依刑事訴訟法第369條、第364條、第299條第1項前
段、刑法第56條、第201條第1項、第205條，第339條第1項、第
55 條後段、罰金罰鍰提高標準條例第1條前段，判決如主文。
本案經檢察官吳萃芳到庭執行職務。
中　　華　　民　　國　　94　　年　　7 　　月　　1 　　日
                  刑事第三庭    審判長法　官  陳義仲
                                      法　官  陳顯榮
                                      法　官  楊子莊
以上正本證明與原本無異。
如不服本判決，應於收受本判決後十日內向本院提出上訴書狀。
其未敘述上訴理由者並得於提起上訴後十日內向本院補提理由書
狀（均須按他造當事人之人數附繕本）「切勿逕送上級法院」。
　　　　　　　　　　　　　　　　　　　書記官  王全龍
中　　華　　民　　國　　94　　年　　7 　　月　　4 　　日
附錄法條：
中華民國刑法第二百零一條：
意圖供行使之用，而偽造、變造公債票、公司股票或其他有價證
券者，處三年以上十年以下有期徒刑，得併科三千元以下罰金。
行使偽造、變造之公債票、公司股票或其他有價證券，或意圖供
行使之用，而收集或交付於人者，處一年以上七年以下有期徒刑
，得併科三千元以下罰金。
中華民國刑法第339條第1項：
(普通詐欺罪)
意圖為自己或第三人不法之所有，以詐術使人將本人或第三人之
物交付者，處5年以下有期徒刑、拘役或科或併科1千元以下罰金
。
附表一（本案部分：告訴人乙○）
┌──┬───┬────┬────┬────┬───┬─────────┐
│編號│本票票│發票日  │執票人  │金額    │票號  │   備註           │
│    │載發票│（民國）│        │（新臺幣│      │                  │
│    │人    │        │        │）（元）│      │                  │
├──┼───┼────┼────┼────┼───┼─────────┤
│一  │盧進楠│90.7.10 │乙○    │12500   │130409│偽造「盧進楠」印文│
│    │      │        │        │        │      │及署名各一枚      │
├──┼───┼────┼────┼────┼───┼─────────┤
│二  │盧進楠│90.7.10 │乙○    │12500   │130406│偽造「盧進楠」印文│
│    │      │        │        │        │      │及署名各一枚      │
├──┼───┼────┼────┼────┼───┼─────────┤
│三  │王宗賢│90.12.10│乙○    │12500   │339895│偽造「王宗賢」印文│
│    │      │        │        │        │      │及指印各一枚      │
├──┼───┼────┼────┼────┼───┼─────────┤
│四  │王宗賢│90.12.10│乙○    │12500   │339894│偽造「王宗賢」印文│
│    │      │        │        │        │      │及指印各一枚      │
├──┼───┼────┼────┼────┼───┼─────────┤
│五  │黃誌勝│90.1.10 │乙○    │12500   │002059│偽造「黃誌勝」印文│
│    │      │        │        │        │      │及指印各一枚      │
├──┼───┼────┼────┼────┼───┼─────────┤
│六  │黃誌勝│90.1.10 │乙○    │12500   │002058│偽造「黃誌勝」印文│
│    │      │        │        │        │      │及指印各一枚      │
├──┼───┼────┼────┼────┼───┼─────────┤
│七  │鄭吉堯│90.11.10│乙○    │12500   │339887│偽造「鄭吉堯」印文│
│    │      │        │        │        │      │及指印各一枚      │
├──┼───┼────┼────┼────┼───┼─────────┤
│八  │鄭吉堯│90.11.10│乙○    │12500   │339886│偽造「鄭吉堯」印文│
│    │      │        │        │        │      │及指印各一枚      │
├──┼───┼────┼────┼────┼───┼─────────┤
│九  │劉展如│91.2.5  │乙○    │12500   │039821│偽造「劉展如」印文│
│    │      │        │        │        │      │及署名各一枚      │
├──┴───┴────┴────┼────┴───┴─────────┤
│   總計金額                     │112500 元                           │
└────────────────┴──────────────────┘
附表二（併案部分：告訴人丙○○）
┌──┬───┬────┬────┬────┬───┬─────────┐
│編號│本票票│發票日  │執票人  │金額    │票號  │   備註           │
│    │載發票│（民國）│        │（新臺幣│      │                  │
│    │人    │        │        │）（元）│      │                  │
├──┼───┼────┼────┼────┼───┼─────────┤
│一  │張廷駿│90.10.10│丙○○  │36000   │339822│偽造「張廷駿」印文│
│    │      │        │        │        │      │二枚及署名一枚    │
├──┼───┼────┼────┼────┼───┼─────────┤
│二  │張廷駿│90.10.10│丙○○  │36000   │339826│偽造「張廷駿」印文│
│    │      │        │        │        │      │二枚及署名一枚    │
├──┼───┼────┼────┼────┼───┼─────────┤
│三  │張廷駿│90.10.10│丙○○  │36000   │影印不│偽造「張廷駿」印文│
│    │      │        │        │        │明    │二枚及署名一枚    │
├──┼───┼────┼────┼────┼───┼─────────┤
│四  │黃麗珠│91.4.10 │丙○○  │36000   │232904│偽造「黃麗珠」印文│
│    │      │        │        │        │      │及署名各一枚      │
├──┼───┼────┼────┼────┼───┼─────────┤
│五  │黃麗珠│91.4.10 │丙○○  │36000   │232908│偽造「黃麗珠」印文│
│    │      │        │        │        │      │及署名各一枚      │
├──┼───┼────┼────┼────┼───┼─────────┤
│六  │黃麗珠│91.4.10 │丙○○  │36000   │232903│偽造「黃麗珠」印文│
│    │      │        │        │        │      │及署名各一枚      │
├──┼───┼────┼────┼────┼───┼─────────┤
│七  │盧進楠│90.11.10│丙○○  │36000   │130413│偽造「盧進楠」印文│
│    │      │        │        │        │      │及署名各一枚      │
├──┼───┼────┼────┼────┼───┼─────────┤
│八  │盧進楠│90.11.10│丙○○  │36000   │130412│偽造「盧進楠」印文│
│    │      │        │        │        │      │及署名一枚        │
├──┼───┼────┼────┼────┼───┼─────────┤
│九  │盧進楠│91.2.5  │丙○○  │36000   │130417│偽造「盧進楠」印文│
│    │      │        │        │        │      │及署名各一枚      │
├──┼───┼────┼────┼────┼───┼─────────┤
│十  │陳聖玄│91.2.10 │丙○○  │36000   │082557│偽造「陳聖玄」印文│
│    │      │        │        │        │      │及署名各一枚      │
├──┼───┼────┼────┼────┼───┼─────────┤
│十一│陳聖玄│91.2.10 │丙○○  │36000   │082555│偽造「陳聖玄」印文│
│    │      │        │        │        │      │及署名各一枚      │
├──┼───┼────┼────┼────┼───┼─────────┤
│十二│陳聖玄│91.2.10 │丙○○  │36000   │082556│偽造「陳聖玄」印文│
│    │      │        │        │        │      │及署名各一枚      │
├──┼───┼────┼────┼────┼───┼─────────┤
│十三│劉展如│91.2.5  │丙○○  │36000   │039816│偽造「劉展如」印文│
│    │      │        │        │        │      │及署名各一枚      │
├──┼───┼────┼────┼────┼───┼─────────┤
│十四│郭麗琴│91.6.5  │丙○○  │36000   │232939│偽造「郭麗琴」署名│
│    │      │        │        │        │      │一枚              │
├──┼───┼────┼────┼────┼───┼─────────┤
│十五│陳俊儒│91.5.10 │丙○○  │36000   │082502│偽造「陳俊儒」印文│
│    │      │        │        │        │      │及署名各一枚      │
├──┼───┼────┼────┼────┼───┼─────────┤
│十六│陳韻妃│91.5.11 │丙○○  │23000   │022256│偽造「陳韻妃」印文│
│    │      │        │        │        │      │及指印各一枚      │
├──┼───┼────┼────┼────┼───┼─────────┤
│十七│陳美吟│91.4.15 │丙○○  │23000   │520260│偽造「陳美吟」印文│
│    │      │        │        │        │      │及指印各一枚      │
├──┼───┼────┼────┼────┼───┼─────────┤
│十八│陳聖玄│91.6.15 │丙○○  │23000   │232934│偽造「陳聖玄」印文│
│    │      │        │        │        │      │及署名各一枚      │
├──┼───┼────┼────┼────┼───┼─────────┤
│十九│丙○○│91.9.10 │吳欣芝  │24000   │706566│偽造「丙○○」印文│
│    │      │        │        │        │      │及署名各一枚      │
├──┴───┴────┴────┼────┴───┴─────────┤
│    總計金額                    │  633000  元                        │
└────────────────┴──────────────────┘
附表三（併案部分：告訴人丁○○）
┌──┬───┬────┬────┬────┬───┬─────────┐
│編號│本票票│發票日  │執票人  │  金額  │票號  │   備註           │
│    │載發票│（民國）│        │（新臺幣│      │                  │
│    │人    │        │        │）（元）│      │                  │
├──┼───┼────┼────┼────┼───┼─────────┤
│一  │張廷駿│90.10.10│丁○○  │36000   │339828│偽造「張廷駿」印文│
│    │      │        │        │        │      │二枚及署名一枚    │
├──┼───┼────┼────┼────┼───┼─────────┤
│二  │張廷駿│90.10.10│丁○○  │36000   │339827│偽造「張廷駿」印文│
│    │      │        │        │        │      │二枚及署名一枚    │
├──┼───┼────┼────┼────┼───┼─────────┤
│三  │盧進楠│90.11.10│丁○○  │36000   │130420│偽造「盧進楠」印文│
│    │      │        │        │        │      │及署名各一枚      │
├──┼───┼────┼────┼────┼───┼─────────┤
│四  │盧進楠│90.11.10│丁○○  │36000   │130418│偽造「盧進楠」印文│
│    │      │        │        │        │      │及署名一枚        │
├──┼───┼────┼────┼────┼───┼─────────┤
│五  │丁○○│91.8.8  │林明琴  │36000   │706552│偽造「丁○○」印文│
│    │      │        │        │        │      │及署名各一枚      │
├──┼───┼────┼────┼────┼───┼─────────┤
│六  │丁○○│91.5.5  │林明琴  │36000   │082510│偽造「丁○○」印文│
│    │      │        │        │        │      │二枚及署名一枚    │
├──┼───┼────┼────┼────┼───┼─────────┤
│七  │丁○○│91.8.8  │林明琴  │36000   │706551│偽造「丁○○」印文│
│    │      │        │        │        │      │及署名各一枚      │
├──┼───┼────┼────┼────┼───┼─────────┤
│八  │丁○○│91.8.8  │林明琴  │36000   │082513│偽造「丁○○」印文│
│    │      │        │        │        │      │二枚及署名一枚    │
├──┴───┴────┴────┼────┴───┴─────────┤
│    總計金額                    │ 288000 元                          │
└────────────────┴──────────────────┘
附表四（併案部分：告訴人甲○○○○○○）
┌──┬───┬────┬────┬────┬───┬─────────┐
│編號│本票票│發票日  │執票人  │ 金額   │票號  │   備註           │
│    │載發票│（民國）│        │（新臺幣│      │                  │
│    │人    │        │        │）（元）│      │                  │
├──┼───┼────┼────┼────┼───┼─────────┤
│一  │黃麗珠│91.6.15 │吳英花  │23000   │影印不│偽造「黃麗珠」印文│
│    │      │        │        │        │明    │及署名各一枚      │
├──┼───┼────┼────┼────┼───┼─────────┤
│二  │黃麗珠│90.6.15 │吳英花  │23000   │影印不│偽造「黃麗珠」印文│
│    │      │        │        │        │明    │及署名各一枚      │
├──┼───┼────┼────┼────┼───┼─────────┤
│三  │黃麗珠│90.6.15 │吳英花  │23000   │影印不│偽造「黃麗珠」印文│
│    │      │        │        │        │明    │及署名各一枚      │
├──┼───┼────┼────┼────┼───┼─────────┤
│四  │黃麗珠│90.6.15 │吳英花  │23000   │影印不│偽造「黃麗珠」印文│
│    │      │        │        │        │明    │及署名各一枚      │
├──┼───┼────┼────┼────┼───┼─────────┤
│五  │黃麗珠│91.6.15 │吳英花  │23000   │影印不│偽造「黃麗珠」印文│
│    │      │        │        │        │明    │及署名各一枚      │
├──┼───┼────┼────┼────┼───┼─────────┤
│六  │黃麗珠│90.6.15 │吳英花  │23000   │影印不│偽造「黃麗珠」印文│
│    │      │        │        │        │明    │及署名各一枚      │
├──┼───┼────┼────┼────┼───┼─────────┤
│七  │黃麗珠│90.6.15 │吳英花  │23000   │影印不│偽造「黃麗珠」印文│
│    │      │        │        │        │明    │及署名各一枚      │
├──┼───┼────┼────┼────┼───┼─────────┤
│八  │葉秋蘭│90.1.10 │吳英花  │22000   │093897│偽造「葉秋蘭」署名│
│    │      │        │        │        │      │一枚              │
├──┼───┼────┼────┼────┼───┼─────────┤
│九  │葉秋蘭│90.1.10 │吳英花  │22000   │093891│偽造「葉秋蘭」署名│
│    │      │        │        │        │      │一枚              │
├──┼───┼────┼────┼────┼───┼─────────┤
│十  │葉秋蘭│91.1.10 │吳英花  │22000   │093896│偽造「葉秋蘭」署名│
│    │      │        │        │        │      │一枚              │
├──┼───┼────┼────┼────┼───┼─────────┤
│十一│葉秋蘭│91.1.10 │吳英花  │22000   │093898│偽造「葉秋蘭」署名│
│    │      │        │        │        │      │一枚              │
├──┴───┴────┴────┼────┴───┴─────────┤
│    總計金額                    │ 249000  元                         │
└────────────────┴──────────────────┘
附表五：被告戊○○所召集之互助會
┌──┬─────────────┬────────┬─────────┐
│編號│互助會之期間              │    會員數及會款│備註              │
│    │                          │                │                  │
├──┼─────────────┼────────┼─────────┤
│一  │自八十九年四月十五日起，  │(一)共二十四會    │                  │
│    │至九十一年三月十五日止    │(二)活會三萬元    │                  │
│    │                          │(三)死會三萬六千元│                  │
│    │                          │                │                  │
├──┼─────────────┼────────┼─────────┤
│二  │自九十年六月十日起，至    │(一)共二十八會    │(一)乙○參加三會（已│
│    │九十二年十一月十日止      │(二)活會一萬元    │  標取一會）      │
│    │                          │(三)死會一萬二千五│                  │
│    │                          │  百元          │                  │
│    │                          │                │                  │
├──┼─────────────┼────────┼─────────┤
│三  │自九十年九月十日起，      │(一)共十九會      │(一)丙○○參加二會  │
│    │至九十二年三月十日止      │(二)活會三萬元    │(一)丁○○參加二會  │
│    │                          │(三)死會三萬六千元│                  │
│    │                          │                │                  │
├──┼─────────────┼────────┼─────────┤
│四  │自九十年九月十日起，      │(一)共二十會      │                  │
│    │至九十二年四月十日止      │(二)活會二萬元    │                  │
│    │                          │(三)死會二萬四千元│                  │
│    │                          │                │                  │
├──┼─────────────┼────────┼─────────┤
│五  │自九十一年一月五日起，    │(一)共十五會      │（本會實與編號六之│
│    │至九十二年三月五日止      │(二)活會三萬元    │互助會為同一會）  │
│    │                          │(三)死會三萬六千元│                  │
│    │                          │                │                  │
├──┼─────────────┼────────┼─────────┤
│六  │自九十一年一月五日起，    │(一)共二十會      │(一)乙○參加一會    │
│    │至九十二年八月五日止      │(二)活會三萬元    │(二)丙○○參加二會  │
│    │                          │(三)死會三萬六千元│(三)丁○○參加二會  │
│    │                          │                │                  │
├──┼─────────────┼────────┼─────────┤
│七  │自九十一年三月十日起，    │(一)共十二會      │(一)丙○○之妻郭秀金│
│    │至九十二年二月十日止      │(二)活會三萬元    │  參加一會        │
│    │                          │(三)死會三萬五千元│                  │
├──┼─────────────┼────────┼─────────┤
│八  │自九十一年三月十五日起，  │(一)共十五會      │(一)丙○○之妻郭秀金│
│    │至九十二年五月五日止      │(二)活會二萬元    │  參加一會        │
│    │                          │(三)死會二萬三千元│                  │
├──┼─────────────┼────────┼─────────┤
│九  │自九十一年三月二十五日起，│(一)共六會        │                  │
│    │至九十一年八月二十五日止  │(二)活會三萬元    │                  │
│    │                          │(三)死會三萬五千元│                  │
└──┴─────────────┴────────┴─────────┘
附表六：告訴人吳英花（即吳佩嬬）所召集之互助會
┌──┬─────────────┬────────┬─────────┐
│編號│互助會之期間              │    會員數及會款│備註              │
│    │                          │                │                  │
├──┼─────────────┼────────┼─────────┤
│一  │自九十一年四月十五日起，  │(一)共二十會      │(一)戊○○參加一會  │
│    │至九十二年十一月十五日止  │(二)活會二萬元    │(二)戊○○以「黃麗珠│
│    │                          │(三)死會二萬三千元│  」名義參加二會  │
│    │                          │                │                  │
└──┴─────────────┴────────┴─────────┘
